【裁判字號】    94,訴,944
【裁判日期】    950331
【裁判案由】    搶奪等
【裁判全文】
臺灣基隆地方法院刑事判決               94年度訴字第944號
公  訴  人  臺灣基隆地方法院檢察署檢察官
被      告  丙○○即黃開雄
            甲○○即吳和貴
上列被告因搶奪等案件，經檢察官提起公訴（94年度偵字第3676
號），本院判決如下：
    主  文
丙○○共同意圖為自己不法之所有，而搶奪他人之動產，累犯，
處有期徒刑壹年。機車鑰匙壹支，沒收。
甲○○共同意圖為自己不法之所有，而搶奪他人之動產，處有期
徒刑壹年。機車鑰匙壹支，沒收。
    事  實
一、丙○○（原名黃開雄）前於民國93年間，因違反毒品危害防
    制條例及妨害兵役案件，經本院分別判處有期徒刑4月、3月
    確定，嗣經合併定其應執行刑為有期徒刑6月，於93年5月31
    日（起訴書誤載為93年6月1日）縮短刑期執行完畢。
二、丙○○、甲○○（原名吳和貴）於民國94年8 月26日晚間10
    時許，因談及彼此身上均無錢可花用，甲○○遂提議竊取機
    車行搶財物，獲得丙○○贊同後，二人共同基於意圖為自己
    不法所有之犯意聯絡，先在基隆市○○路34巷巷口處，由甲
    ○○負責把風、丙○○則持甲○○所有之機車鑰匙1 支（未
    據扣案），竊取丁○○所有之車牌號碼PLZ -253號重型機車
    1 部，得手後由甲○○騎駛上開機車搭載丙○○前往大武崙
    地區尋覓行搶目標。翌（27）日凌晨1時5分許，途經基隆市
    ○○○路210巷1弄6 號前，適見戊○隻身行走，丙○○提議
    搶奪戊○身上財物，遂由甲○○騎駛機車自後方接近戊○，
    趁戊○不及防備之際，由丙○○下手搶得戊○提在左手之黑
    色手提包1只（內有NOKIA牌、3610型，序號為000000000000
    000號行動電話1具、駕駛執照、印章、身分證、帳單及新臺
    幣一萬多元），得手後立即在基隆市○○○路5 號對面山坡
    某處朋分贓物，現金部分二人均分，行動電話則歸由甲○○
    分得，其餘證件連同手提包以及上開竊得機車，則均丟棄該
    處後，其後共同搭乘計程車下山。甲○○並於同年月31日，
    意圖為第三人不法之利益，在基隆市羅傑摩爾工地將上開搶
    得之行動電話主動借予不知情之涂進發撥打使用，以此無線
    方式盜用他人電信設備通信，嗣經警調閱通聯紀錄而循線查
    獲上情。
三、案經基隆市警察局第四分局報告臺灣基隆地方法院檢察署檢
    察官偵查起訴。
    理  由
一、按被告以外之人於審判外之言詞或書面陳述，除法律有規定
    者外，不得作為證據，刑事訴訟法第159條第1項固有明文。
    惟被告以外之人於審判外之陳述，經當事人於審判程序同意
    作為證據，法院審酌該言詞陳述或書面陳述作成時之情況，
    認為適當者，亦得為證據；當事人、代理人或辯護人於法院
    調查證據時，知有上開刑事訴訟法第159條第1項不得為證據
    之情形，而未於言詞辯論終結前聲明異議者，視為有前項之
    同意，同法第159條之5亦有明文。本案如起訴書證據清單所
    列舉之被告丙○○、甲○○以外之人於審判外之言詞與書面
    陳述，被告均聲明同意援為本案證據，且經本院於審判期日
    提示予被告，並告以內容要旨，被告均表示無意見，且未聲
    明異議（95年3 月21日審判筆錄參照），依前揭法條意旨，
    均得援為本案證據，應先敘明。
二、前揭事實業據被告丙○○於本院審理時坦承不諱，核與證人
    即被害人丁○○、戊○於檢察官偵查中之結證情節相符，並
    有偵查卷附取贓暨贓物照片14張、監視錄影帶翻拍照片5張
    、贓物認領保管單2 紙、基隆市警察局車輛協尋（尋獲）受
    理報案單可憑，堪認被告丙○○上開自白與事實相符，而可
    採信。至被告甲○○雖於本院審理中矢口否認上開犯行，辯
    稱其並未下手竊取機車，也沒有參與行搶云云，惟查：
    (一)訊據被告甲○○初於警詢時坦承上開全部犯行，犯後並
        朋分贓物等情（偵查卷第10頁以下參照），核與被告丙
        ○○於本院審理中以證人身分結證稱：被告甲○○提議
        要偷機車，先在基隆市○○路附近，由伊使用被告甲○
        ○所有之機車鑰匙竊得機車，被告甲○○則在旁把風，
        得手後由被告甲○○騎該機車載伊前往大武崙附近，伊
        提議要行搶被害人戊○，就跟被告甲○○說「不然就搶
        這個女人」，被告甲○○說「好」，二人就騎機車上前
        ，由伊下手搶得皮包，裡面有現金、行動電話、證件等
        財物，伊與被告甲○○在大武崙山上朋分贓物，現金平
        分，行動電話則由被告甲○○分得，其他證件均丟棄山
        上（95年3 月21日審判筆錄參照）等情大致相符，衡諸
        被告二人為多年好友關係，彼此間並無恩怨嫌隙，被告
        丙○○應無設詞構陷被告甲○○之動機，堪認被告甲○
        ○於本院否認犯罪之辯解，顯係畏罪飾詞，不足憑採。
    (二)況被告甲○○若未參與上開竊盜、搶奪等犯行，焉有在
        未加質問或異議下，即提供自己之機車鑰匙供被告丙○
        ○竊車，旋騎駛贓車搭載被告丙○○，並依被告丙○○
        指示接近被害人戊○而行搶，甚且朋分部分贓物、丟棄
        其他贓證物之舉？足見被告甲○○否認犯罪之辯解，並
        不實在。至被告甲○○雖於偵查中辯稱其於警詢中因警
        方表示其與被告丙○○都有參與，後來在計程車上詢問
        被告丙○○得知犯罪情節後，才會在警詢中作不實陳述
        云云，然依證人即承辦員警汪俊麒、黃永茂於檢察官偵
        查中之結證，被告二人係分開製作警詢筆錄，事前雙方
        並無交談機會，且先由被告甲○○帶同取贓後，才回警
        局製作筆錄（偵查卷第75頁以下參照）等語，足見被告
        甲○○此部分之辯解，並無根據。
    (三)而被告甲○○主動將上開搶得之行動電話交予不知情之
        涂進發撥打使用，亦據證人涂進發於偵查中結證甚詳，
        並有偵查卷附通聯紀錄可資佐證。以上足認被告甲○○
        確有共同參與上開竊盜、搶奪等犯行。
    (四)至被告丙○○雖於本院結證稱其與被告甲○○一開始只
        是想要偷車變賣獲利，後來才臨時起意搶奪（95年3 月
        21日審判筆錄參照），然此顯與其前於警詢中供陳其二
        人之犯罪計畫為先竊得機車，再找尋目標搶奪財物（偵
        查卷第18頁參照）等語不符，參諸被告丙○○此部分之
        警詢供述與被告甲○○之警詢供述互核相符，本院認定
        被告二人事前即計畫以竊得機車行搶財物。
    (五)綜上所陳，被告甲○○否認犯罪之辯解，不足採信，本
        案事證明確，被告犯行均堪認定，應依法論科。
三、核被告所為，均係犯刑法第320條第1項竊盜、第325條第1項
    搶奪等罪，被告甲○○另犯電信法第56條第1 項之盜用他人
    電信設備通信罪。被告就上開竊盜、搶奪等犯行間，有犯意
    聯絡及行為分擔，應論以共同正犯。被告甲○○利用不知情
    之案外人涂進發盜打被害人戊○之行動電話，應論以間接正
    犯。被告丙○○就上開竊盜、搶奪等二罪，以及被告甲○○
    就上開竊盜、搶奪、盜用他人電信設備通信等三罪，各有目
    的、方法之牽連犯關係，均應從一重論以搶奪罪。公訴意旨
    雖未論以被告甲○○上開盜用他人電信設備通信罪，然因相
    關事實均已記載於起訴書犯罪事實欄，且此部分與業經起訴
    之罪名間，具有如前述牽連犯之裁判上一罪關係，應為起訴
    效力所及，本院依法併予審理。又被告丙○○前曾受如事實
    欄所載有期徒刑之執行，此有臺灣高等法院被告前案紀錄表
    附卷可考，其於有期徒刑執行完畢後5 年以內，再犯本件最
    重本刑為有期徒刑以上之刑之罪，為累犯，應加重其刑。本
    院審酌被告年輕力壯，不思憑藉己力循正當管道獲取財物，
    竟以竊得機車行搶隻身婦女，嚴重危害社會秩序與他人財產
    安全，被告甲○○甚且將搶得之行動電話提供他人使用，顯
    見法治觀念淡薄，併慮及被告丙○○犯後坦承全部罪行，略
    見悔意，而被告甲○○供述反覆、未見悛悔，不宜輕縱等一
    切情狀，分別量處如主文所示之刑。
四、被告用以行竊之機車鑰匙1 支，係被告甲○○所有且供本件
    犯罪所用之物，業經被告丙○○供承在卷，雖未據扣案，然
    被告丙○○供稱該支鑰匙前經警方發還被告甲○○，因無證
    據證明業已滅失，爰仍依法宣告沒收。
據上論斷，應依刑事訴訟法第299條第1項前段，電信法第56條第
1項，刑法第11條前段、第28條、第320條第1項、第325條第1 項
、第55條、第47條、第38條第1項第2款，罰金罰鍰提高標準條例
第1條前段，判決如主文。
本案經檢察官乙○○到庭執行職務。
中    華    民    國    95    年    3     月    31    日
                  刑事第五庭審判長法  官  陳志祥
                                  法  官  陳玉雲
                                  法  官  楊皓清
以上正本證明與原本無異。
對於本件判決如有不服，應於收受送達後10日內，向本院提出上
訴書狀，上訴於臺灣高等法院，並按他造當事人之人數附具繕本
。
中    華    民    國    95    年    3     月    31    日
                                  書記官  王月娥
附錄論罪法條：
刑法第320條
意圖為自己或第三人不法之所有，而竊取他人之動產者，為竊盜
罪，處5年以下有期徒刑、拘役或500元以下罰金。
意圖為自己或第三人不法之利益，而竊佔他人之不動產者，依前
項之規定處斷。
前二項之未遂犯罰之。
刑法第325條
意圖為自己或第三人不法之所有，而搶奪他人之動產者，處6月
以上5年以下有期徒刑。
因而致人於死者，處無期徒刑或 7 年以上有期徒刑，致重傷者，
處3年以上10年以下有期徒刑。
第1項之未遂犯罰之。
電信法第56條
意圖為自己或第三人不法之利益，以有線、無線或其他電磁方式
，盜接或盜用他人電信設備通信者，處5 年以下有期徒刑，得併
科新台幣150萬元以下罰金。
意圖供自己或第三人盜接或盜用他人電信設備通信，而製造、變
造或輸入電信器材者，處1年以上7年以下有期徒刑，得併科新台
幣3 百萬元以下罰金。意圖供第三人盜接或盜用他人電信設備通
信，而販賣、轉讓、出租或出借電信器材者，亦同。
意圖供自己或第三人犯罪之用而持有前項之電信器材者，處3 年
以下有期徒刑，得併科新台幣50萬元以下罰金。
第1項及第2項之未遂犯罰之。


司法院資訊處製作；財團法人民間司法改革基金會備份。
